臺灣高等法院臺南分院刑事判決
上　訴　人　臺灣臺南地方法院檢察署檢察官
被　　　告　甲○○
上列上訴人因被告公共危險等案件，不服臺灣臺南地方法院94年
度交訴字第91號中華民國94年8月16日第一審判決（起訴案號：
臺灣臺南地方法院檢察署94年度偵字第309、2775號），提起上
訴，本院判決如下：
    主  文
上訴駁回。
    事  實
一、甲○○係臺南市安平區「夜歡酒店」服務生，於九十三年十
    二月十九日下午五時至翌（二十）日零時許，分別在其服務
    之「夜歡酒店」及臺南市南區黃金海岸，先後飲用紅酒、高
    梁酒（起訴書誤載為啤酒）後，已達於不能安全駕駛動力交
    通工具之程度，竟仍於酒後駕駛車牌號碼ＴＷ—六三二一號
    自用小客車，沿臺南市○區○○路一０七九巷由東往西方向
    行駛，行經明興路一０七九巷與明興路交岔路口時，本應注
    意汽車駕駛人，飲用酒類後，其吐氣所含酒精濃度超過每公
    升０‧二五毫克以上者，或血液中酒精濃度超過百分之０‧
    ０五以上者，不得駕車；且汽車行駛至無號誌之交岔路口時
    ，支線道車應暫停讓幹道車先行。而依當時天氣晴朗、夜間
    有照明、路面乾燥、無缺陷、亦無障礙物，且視距良好等情
    ，客觀上亦無不能注意之情事。其因不勝酒力導致操控能力
    變差，且疏未注意讓幹道車先行，即貿然右轉進入明興路。
    適有陳冠勳騎乘車牌號碼Ｈ七Ｐ—七七五號重型機車，正沿
    臺南市○○路外側快車道由南往北方向行駛，亦疏未注意車
    前狀況，且於行至無號誌之交岔路口時，亦疏未注意減速慢
    行，作隨時停車之準備，二車因而在明興路與明興路一０七
    九巷巷口附近發生碰撞，致陳冠勳受有創傷性腦挫傷併硬腦
    膜下出血等傷害，經送醫急救，仍因顱內出血，延至九十三
    年十二月二十七日二十時四十四分傷重不治死亡。詎甲○○
    明知駕駛上開動力交通工具肇事，並致陳冠勳死亡，竟未採
    取任何救護措施或報警前來處理，即另行基於肇事逃逸之犯
    意，駕車逃離現場。幸有路人許○○目睹該車禍，隨即自後
    追趕至臺南市○○路八六九號前始將甲○○之自用小客車攔
    阻並報案。甲○○於肇事後，就肇事逃逸罪及過失致死罪部
    分，於犯罪未被偵查權之公務員或機關發覺前，即向到場處
    理之臺南市警察局第六分局警員表明係肇事車輛之駕駛人而
    自首，並進而接受裁判，並於同年月二十日凌晨一時二十九
    分許，測得甲○○之呼氣酒精濃度為每公升0‧四一毫克。
二、案經陳冠勳之父乙○○告訴臺南市警察局第六分局報請臺灣
    臺南地方法院檢察署檢察官偵查起訴。
    理  由
一、上揭犯罪事實，業據被告甲○○於警、偵、原審及本院審理
    中坦承不諱，核與證人許竣捷於警詢、偵訊指訴之情節相符
    ，並有道路交通事故現場圖、道路交通事故調查報告表(一)(二)
    、道路交通事故紀錄表、交通事故現場勘驗圖、呼氣酒精濃
    度測試報告表、刑法第一百八十五條之三案件測試觀察紀錄
    表、臺灣臺南地方法院檢察署相驗屍體證明書、驗斷書、勘
    驗筆錄、臺灣省臺南區車輛行車事故鑑定委員會九十四年二
    月二日南鑑字第０九四五九００四一六鑑定意見書、國立成
    功大學醫學院附設醫院九十三年十二月二十一日診斷證明書
    各一紙及交通事故現場蒐證照片二十一幀附卷可佐。
二、按酒精使用後對人體之影響，除造成自主神經系統亢奮，與
    認知功能之暫時性缺損外，與駕駛能力有關者，為對於移動
    景物的追蹤能力、經強光照射後恢復視力，及監視四周的注
    意力等，而此三種能力在夜間駕車尤其重要，許多人飲酒後
    因沒有可自覺的生理反應，以致腦部功能已缺損而仍不自知
    照常開車，此乃許多酒後駕車造成意外事故之主因之一（臺
    北醫學院附設醫院精神科蔡尚穎主任論文「酒精對人體生理
    與行為之影響」參照），亦為刑法修正增訂第一百八十五條
    之三之立法理由。次按，許多研究指出呼氣酒精濃度達每公
    升０．四一毫克以上或血液中酒精濃度達０．０八﹪（八０
    mg/dl）以上，將會有多話、感覺障礙，肇事率比未飲酒時
    高六倍（參見司法院第四十五、第四十六期司法業務研究會
    研究專輯刑事法律專題研究（十七）第三一三頁，中央警察
    大學交通學系暨交通管理研究所蔡中志——對飲酒不能安全
    駕駛之執法研究）。再者，道路交通安全規則第一百十四條
    第二款規定，汽車駕駛人飲酒後吐氣所含酒精成份（即濃度
    ）超過每公升０．二五毫克以上者，不得駕車，即是基於酒
    精對人體中樞神經系統有麻醉作用，為維護安全駕駛，而為
    之禁止規定。另刑法第一百八十五條之三所稱服用酒類或其
    他相類之物，不能安全駕駛動力交通工具之公共危險條款，
    則屬抽象危險犯之規定，此種抽象危險犯係伴隨飲酒過量駕
    車之行為而當然成立。換言之，只需客觀上有此種行為出現
    ，危險即視為存在，是否果真肇事，並不影響公共危險罪責
    之成立，然如確實因之駕車肇事，其刑責之明顯性，自更不
    待言。
三、按汽車駕駛人飲酒後其吐氣所含酒精濃度超過每公升０‧二
    五毫克以上者，不得駕車；車輛行至無號誌之交岔路口，支
    線道車應暫停讓幹線道車先行，道路交通安全規則第一一四
    條第二款、第一百零二條第一項第二款分別定有明文。查被
    告於前揭時地駕車本應注意上開規定，且依當時情形，又無
    不能注意之情形，竟疏未注意，在飲酒後竟仍貿然駕車行駛
    ，並於行經無號誌交岔路口，支線道車未讓幹道車先行，其
    有過失已甚明顯。況本件經送請臺灣省臺南區車輛行車事故
    鑑定委員會鑑定結果，亦認為：「甲○○酒醉駕駛小客車，
    行經無號誌岔路口，支線道轉彎車未讓幹道車先行，為肇事
    主因」，此有前開鑑定意見書一份在卷可考，是被告駕車肇
    事之行為，確有過失。而被害人陳冠勳疏未注意車前狀況，
    且行至無號誌之交岔路口時，亦疏未注意減速慢行，作隨時
    停車之準備等駕駛行為，雖係本件車禍之肇事次因等情，有
    前開鑑定意見書載明可證，然被告甲○○之上述過失，既與
    被害人之過失，併合而為本件車禍之肇事原因，則被害人之
    過失，或可供為對被告量刑時之斟酌，但被告之刑責，則不
    能因此相抵而獲得減免。又被害人陳冠勳確因本件車禍死亡
    ，是被害人之過失駕駛行為，與被害人陳冠勳之死亡結果間
    ，具有相當因果關係，亦無疑義。
四、綜上所述，本件事證明確，被告自白核與上開服用酒類不能
    安全駕駛動力交通工具而駕駛、駕駛動力交通工具肇事，致
    人死而逃逸、因過失致人於死等犯行，互核相符，其犯行均
    洵堪認定。
五、核被告甲○○所為，係犯刑法第一百八十五條之三服用酒類
    不能安全駕駛動力交通工具而駕駛罪、第一百八十五條之四
    駕車肇事逃逸罪及第二百七十六條第一項之過失致人於死罪
    。被告於酒後呼氣所含酒精濃度達每公升０‧四一毫克，仍
    駕車肇事致人死亡，應依道路交通管理處罰條例第八十六條
    第一項規定，就過失致死罪部分加重其刑。又其於肇事後，
    就肇事逃逸罪及過失致死罪部分，於犯罪未被有偵查權之公
    務員或機關發覺前，即向臺南市警察局第六分局警員表明係
    肇事車輛駕駛人而自首，並坦承犯行進而接受裁判等情，亦
    據卷附之臺南市○○○道路交通事故肇事人自首情形紀錄表
    一紙記載明確，是該部分之犯罪，應依刑法第六十二條前段
    自首之規定，減輕其刑。另被告前開所犯過失致死罪部分，
    刑有加重及減輕，應依刑法第七十一條第一項之規定，先加
    後減。被告所犯前開三罪名，犯意各別，行為互異，應予分
    論併罰。
六、原審以被告甲○○罪證明確，因予適用道路交通管理處罰條
    例第八十六條第一項，刑法第一百八十五條之三、第一百八
    十五條之四、第二百七十六條第一項、第六十二條前段、第
    五十一條第五款，罰金罰鍰提高標準條例第一條前段規定，
    並審酌被告之動機、目的、生活狀況、品行，肇事後測得呼
    氣酒精濃度達每公升０‧四一毫克，仍貿然駕駛自小客車行
    駛於公眾往來之道路上，嚴重危害往來之交通安全之情狀，
    駕車疏未注意讓幹線道車先行即貿然作右轉彎以致肇事，其
    過失程度經核非屬輕微，且肇事後並造成被害人陳冠勳傷重
    不治死亡之嚴重結果，其犯本罪所生之危險及損害亦甚大，
    而其於駕車肇事後，竟不顧被害人業已受到嚴重撞擊而倒地
    之事實，仍駕車逕自逃離現場，其惡性亦非輕微，另被告肇
    事後至今仍未與告訴人乙○○就民事損害賠償事宜達成和解
    ，其犯罪後態度尚非良好等一切情狀，分別就服用酒類不能
    安全駕駛動力交通工具而駕駛部分，量處有期徒刑四月；就
    駕駛動力交通工具肇事，致人死而逃逸部分，量處有期徒八
    月；就因過失致人於死部分，量處有期徒刑十月。並依法定
    其應執行刑為有期徒刑一年八月。本院經核原判決認事用法
    ，並無不合，量刑亦稱允當。檢察官循告訴人聲請，上訴意
    旨指摘原判決認定鑑定機關認定被害人亦有過失為不當，且
    量刑過輕云云。因被害人陳冠勳疏未注意車前狀況，且行至
    無號誌之交岔路口時，亦疏未注意減速慢行，作隨時停車之
    準備等駕駛行為，係本件車禍之肇事次因，臺灣省臺南區車
    輛行車事故鑑定委員會鑑定之結果，核與原審認定事實相符
    ，有前開鑑定意見書載明足憑。因而原審以被告甲○○之過
    失，與被害人之過失，併合而為本件車禍之肇事原因，並依
    被害人之過失為被告量刑之斟酌，且被告之刑責不能因此相
    抵而獲得減免，敘明於判決理由。告訴人具狀聲請上訴，指
    摘原判決不當，為無理由，應予駁回。
據上論斷，應依刑事訴訟法第三百六十八條，判決如主文。
本案經檢察官蘇南桓到庭執行職務。
中　　華　　民　　國　　94　　年　　11　　月　　4 　　日
                  刑事第二庭    審判長法　官  葉居正
                                      法　官  高明發
                                      法　官  李文福
以上正本證明與原本無異。
肇事遺棄罪部分如不服本判決，應於收受本判決後十日內向本院
提出上訴書狀。其未敘述上訴理由者並得於提起上訴後十日內向
本院補提理由書狀（均須按他造當事人之人數附繕本）「切勿逕
送上級法院」。
其餘部分不得上訴。
　　　　　　　　　　　　　　　　　　　書記官  李良倩
中　　華　　民　　國　　94　　年　　11　　月　　7 　　日
附錄本案論罪科刑法條全文：
刑法第一百八十五條之三：
服用毒品、麻醉藥品、酒類或其他相類之物，不能安全駕駛動力
交通工具而駕駛者，處一年以下有期徒刑、拘役或三萬元以下罰
金。
刑法第一百八十五條之四：
駕駛動力交通工具肇事，致人死傷而逃逸者，處六月以上五年以
下有期徒刑。
刑法第二百七十六條第一項：
因過失致人於死者，處二年以下有期徒刑、拘役或二千元以下罰
金。
